【裁判字號】    99,上易,833
【裁判日期】    990923
【裁判案由】    業務侵占
【裁判全文】
臺灣高等法院高雄分院刑事判決         99年度上易字第833號
上  訴  人
即  被  告  甲○○
上列上訴人因業務侵占案件，不服臺灣屏東地方法院99年度易字
第257 號中華民國99年7 月23日第一審判決（起訴案號：臺灣高
雄地方法院檢察署99年度偵緝字第38號），提起上訴，本院判決
如下：
     主  文
上訴駁回。
     理  由
一、按不服地方法院之第一審判決而上訴者，須提出上訴書狀，
    並應敘述具體理由，上訴書狀未敘述上訴理由者，應於上訴
    期間屆滿後20日內補提理由書於原審法院。逾期未補提者，
    原審法院應定期間先命補正。但上訴書狀已敘述理由，惟所
    敘述者非屬具體理由，則屬不符上訴之法定程式，由第二審
    法院以其上訴不合法律上程式，判決駁回，不生定期命補正
    之問題，刑事訴訟法第350 條第1 項、第361 條、第362 條
    、第367 條定有明文。
二、次按上開所稱「上訴書狀應敘述具體理由」，係指須就不服
    之判決為具體之指摘而言，如僅泛稱原判決認事用法不當或
    採證違法、判決不公等，均非具體理由（法院辦理刑事訴訟
    案件應行注意事項第162 點參照）；復按所謂具體理由，必
    係依據卷內既有訴訟資料或提出新事證，指摘或表明第一審
    判決有何採證認事、用法或量刑等足以影響判決本旨之不當
    或違法，而構成應予撤銷之具體事由，始克當之（例如：依
    憑證據法則具體指出所採證據何以不具證據能力，或依憑卷
    證資料，明確指出所為證據證明力之判斷如何違背經驗、論
    理法則）；倘僅泛言原判決認定事實錯誤、違背法令、量刑
    失之過重或輕縱，而未依上揭意旨指出具體事由，或形式上
    雖已指出具體事由，然該事由縱使屬實，亦不足以認為原判
    決有何不當或違法者（例如：對不具有調查必要性之證據，
    法院未依聲請調查亦未說明理由，或援用證據不當，但除去
    該證據仍應為同一事實之認定），皆難謂係具體理由，俾與
    第二審上訴制度旨在請求第二審法院撤銷、變更第一審不當
    或違法之判決，以實現個案救濟之立法目的相契合，並節制
    濫行上訴」（最高法院97年度台上字第892 號判決意旨參照
    ）。是如上訴理由書狀並未依據卷內訴訟資料，具體指摘原
    判決認事用法有何違法或不當之情形，即屬上訴未敘述具體
    理由。
三、另按刑之酌減、量定及定執行刑等，為法院依實體法或程序
    法等相關規定，得依職權審酌、自由裁量之事項，不得任意
    指摘，必須具體表明原審判決所為自由裁量之行使，未合乎
    法律之目的，違背內部性界限，而屬權利濫用之違法，或違
    反比例原則、平等原則、公平正義等法則，始足當之，否則
    非屬具體理由，可逕由程序上予以駁回（最高法院71年3 月
    2 日71年度第3 次刑事庭會議決議三之意旨參照）。
四、本件上訴人即被告甲○○（下稱被告）因業務侵占罪，經原
    審判處有期徒刑柒月在案。而被告於上訴期間之99年8 月5
    日向原審法院提出上訴狀，上訴理由略以：「對原判決一部
    提起上訴，上訴部分為刑期部分，理由係當庭檢察官告知可
    減判為有期徒刑肆個月，但判決主文卻是判柒個月」等語。
五、經查，原審就量刑部分，已審酌「被告有犯罪前科，素行尚
    非良好，因經濟困難，一時失慮，竟利用職務上之機會，侵
    占業務上收取之款項，惟其所得之不法利益尚非至鉅，侵占
    之款項46,000元，事後亦坦承犯行，深表悔悟，案發後曾於
    98 年7月30日返還正翊通訊有限公司15,000元，及其生活狀
    況、智識程度等」等一切情狀，就有利與不利被告等事項，
    均已詳加衡酌，本院斟酌被告前已因詐欺、偽造文書等案件
    ，經判處有期徒刑，並已易科罰金執行完畢，以上有台灣高
    等法院被告前案紀錄表在卷可稽，被告已曾犯經濟型之詐欺
    罪，經偵、審及執行程序，仍未習得教訓，而再犯本件業務
    侵占罪，反覆實施侵占被害人公司營業收入，共達新台幣4
    萬6 千元，得手後並藉故離職他去等情，認原審對被告量處
    有期徒刑柒月，合乎法律之目的，並無違背內部性界限，或
    屬權利濫用之違法，亦無違反比例原則、平等原則、公平正
    義等法則至明，被告上訴意旨以當庭檢察官告知可減判為有
    期徒刑肆個月，既未提出任何事證或主張在原審有認罪協商
    之情形，空言指摘原判決量刑七月過重云云，顯欠缺上訴書
    狀「應敘述具體理由」之要件。
六、綜上所述，被告所提出之上訴理由，非依據卷內既有訴訟資
    料或提出新事證，具體指摘原判決上開採證認事，有何足以
    影響判決本旨之不當或違法，而構成應予撤銷之具體事由，
    徒以「當庭檢察官告知可減判為有期徒刑肆個月，但判決主
    文卻是判柒個月」等，而指摘原判決量刑過重，請求從輕量
    刑，依據首揭說明，被告所提之前述上訴理由，核與刑事訴
    訟法第361 條第2 項所稱「具體理由」顯非相當，其上訴顯
    屬違背法律上之程式，應由本院依同法第367 條前段、第
    372 條規定，不經言詞辯論，判決如主文。
據上論斷，應依刑事訴訟法第367 條前段、第372 條，判決如主
文。
中    華    民    國    99    年    9    月     23   日
                刑事第五庭    審判長法  官  曾永宗
                                    法  官  任森銓
                                    法  官  鍾宗霖
以上正本證明與原本無異。
不得上訴。
中    華    民    國    99    年    9     月    23    日
                                    書記官  邱麗莉

司法院資訊處製作；財團法人民間司法改革基金會備份。
